臺灣臺北地方法院交通事件裁定　　　 100年度交聲字第2022號
原處分機關　交通部公路總局臺北區監理所
異　議　人
即受處分人　翁尚吟
上列異議人即受處分人因違反道路交通管理處罰條例案件，對於
交通部公路總局臺北區監理所中華民國100年8月5日所為之處分
（原處分案號：北監自裁字第裁40－A00000000號），聲明異議
，本院裁定如下：
    主  文
原處分撤銷。
翁尚吟不罰。
    理  由
一、按犯罪事實應依證據認定之，無證據不得認定犯罪事實，刑
    事訴訟法第154條第2項定有明文。次按法院受理有關交通事
    件，準用刑事訴訟法之規定，復為道路交通管理處罰條例第
    89條前段所明定，是最高法院76年台上字第4986號判例所揭
    示：「認定犯罪事實所憑之證據，雖不以直接證據為限，間
    接證據亦包括在內，然而無論直接或間接證據，其為訴訟上
    之證明，須於通常一般之人均不致有所懷疑，而得確信其為
    真實之程度者，始得據為有罪之認定，倘其證明尚未達到此
    一程度，而有合理之懷疑存在時，事實審法院復已就其心證
    上理由予以闡述，敘明其如何無從為有罪之確信，因而為無
    罪之判決，尚不得任意指為違法」之意旨，亦即刑事訴訟法
    上法院認定事實之最重要原則之一即認定被告有罪，就該有
    罪事實不能有任何之合理懷疑存在之原則，於法院審理行為
    人違反道路交通管理處罰條例案件時，當有其適用。易言之
    ，法院於審理行為人違反道路交通管理處罰條例案件，於為
    事實之認定時，如就原處分機關所認定行為人違規之事實仍
    有合理之懷疑，而無法確信行為人確有該當於道路交通管理
    處罰條例各該處罰條文之構成要件事實時，即應依訴訟法上
    待證事實「倘有懷疑，則應從被告之利益作解釋」之證據法
    則，作對受處分人有利之認定。
二、原處分意旨略以：異議人即受處分人（下稱受處分人）翁尚
    吟於民國100年7月6日下午1時30分，駕駛車牌號碼6A-9388
    號自用小客車，在臺北市萬華區○○○路○段之環河快速道
    路華翠橋至光復橋間（北往南方向），有「限速60公里、經
    測速時速75公里、超速15公里、未滿20公里」之違規情事，
    經設於該處之科學儀器即雷射測速照相儀器予以拍照存證，
    而為臺北市政府警察局交通警察大隊（下稱舉發單位）警員
    ，依道路交通管理處罰條例第40條規定，逕行掣單舉發。嗣
    受處分人於舉發通知單上所載應到案日期（即100年8月22日
    ）前之100年7月25日提出電話申訴，經原處分機關函請舉發
    單位調查結果，認其確有前開違規行為，原處分機關乃於10
    0年8月5日依道路交通管理處罰條例第40條、第63條第1項第
    1款（原裁決書漏引第1款）之規定，裁處受處分人罰鍰新臺
    幣（下同）1, 600元，並記違規點數1點。
三、訊據受處分人堅決否認有何「汽車駕駛人行車速度，超過規
    定之最高時速未滿20公里」之違規事實，辯稱：伊所有之自
    小客車雖為白色三陽牌，車牌號碼亦為6A-9388號，而與本
    案採證照片上之車輛相似，然伊每日上下班都依賴該車通勤
    ，並未將之借與他人使用，而本案採證照片上之超速車輛違
    規時間係100年7月6日下午1時30分，然斯時伊還在位於臺北
    市○○區○○路之群益證券辦公室內辦公，直至同日下午1
    時49分才刷卡下班，故伊絕無裁決書上所載之違規行為，為
    此聲明異議，請求撤銷原處分等語。
四、經查：
  (一)車牌號碼6A-9388號自用小客車（下稱系爭汽車）之所有人
    為受處分人，又受處分人於本案舉發違規時間即100年7月6
    日下午1時30分許，仍在其位於臺北市○○區○○路之群益
    證券辦公處所辦公，迄於同日下午1時49分才刷卡下班之情
    ，業據受處分人於本院調查時陳述綦詳，並有群益金鼎證券
    股份有限公司100年9月14日群管字第1000004053號函所檢附
    之受處分人100年7月6日出勤明細查詢表1份附卷可考（見本
    院卷第19頁至第20頁），而受處分人所任職之群益金鼎證券
    股份有限公司，係以卡片刷到、刷退且規定不可由他人代為
    刷卡之情，亦有本院100年9月19日公務電話紀錄1張存卷可
    佐（見本院卷第23頁），再參之受處分人所有及持用之門號
    0000000000號行動電話雙向通聯紀錄可知，受處分人於100
    年7月6日下午1時58分許至下午2時2分許之基地台位置均在
    臺北市○○區○○路、文林路一帶，距本案雷射測速照相儀
    器之設置地點尚有15分鐘左右車程距離之情，業據證人即本
    案舉發警員王奕任於本院調查時證述明確（見本院卷第28頁
    反面），復有上開門號之通聯紀錄1張在卷可考（見本院卷
    第17頁），堪認被告辯稱：本案採證照片上之超速車輛違規
    時間係100年7月6日下午1時30分，然斯時伊還在位於臺北市
    ○○區○○路之群益證券辦公室內辦公，直至同日下午1時
    49分才刷卡下班等語，尚非子虛，是本案員警舉發之違規駕
    駛者所駕駛之汽車是否確為受處分人所有之系爭汽車，尚非
    無疑。
  (二)再觀之受處分人所提出之系爭汽車照片，清楚可見該車右方
    車尾處裝有疑似倒車雷達之鏡頭（見本院卷第38頁下方照片
    ），然以肉眼比對本案採照照片上所拍攝之違規汽車車尾（
    見本院卷第9頁），因該照片之解析度不高，尚難認定該部
    汽車車尾亦有相同之裝置，自難遽認本案採證照片所拍攝之
    汽車確係被告所有之系爭汽車。復衡以當今社會上偽造、變
    造車牌之風並非鮮少，本案既無法排除受處分人所有系爭汽
    車之車牌號碼有遭他人偽造、變造之可能，自難單憑本案採
    證照片即為受處分人不利之認定。從而，受處分人是否有舉
    發通知單上所載之前揭違規行為，均屬不明而有疑義，復無
    其他方法得以查明佐證，自無從認定受處分人確有該當於道
    路交通管理處罰條例第40條、第63條第1項第1款規定之違規
    事實，從而原處分機關對於受處分人所為之裁罰，即欠缺依
    據。受處分人否認違規，請求撤銷原處分，尚屬有據。
五、綜上，本案尚無積極證據證明受處分人有「汽車駕駛人行車
    速度，超過規定之最高時速未滿20公里」之違規行為，原處
    分機關遽對受處分人為前開裁決處罰，即難認為允當。本案
    受處分人之異議為有理由，應由本院將原處分撤銷，改諭知
    受處分人不罰，以資適法。
據上論斷，依道路交通事件處理辦法第19條前段，裁定如主文。
中    華    民    國   100    年    9     月    30    日
                  刑事第二庭  法  官  謝昀璉
上正本證明與原本無異。
如不服本裁定，應於裁定送達後5 日內向本院提出抗告狀。
                              書記官  鄭雅文
中    華    民    國   100    年    10    月    5     日